臺灣桃園地方法院刑事判決　　　　　 110年度審易字第1170號
公　訴　人　臺灣桃園地方檢察署檢察官
被　　　告　劉聖曜




上列被告因詐欺案件，經檢察官提起公訴（109 年度偵字第3022
7 號），被告於本院準備程序進行中，就被訴事實為有罪之陳述
，經本院告知簡式審判程序意旨，並聽取當事人之意見後，本院
合議庭裁定由受命法官獨任依簡式審判程序審理，判決如下：
    主  文
乙○○幫助犯詐欺得利罪，處有期徒刑壹月，如易科罰金，以新
臺幣壹仟元折算壹日。
未扣案之犯罪所得新臺幣叁仟元沒收。
    事實及理由
一、犯罪事實：
    乙○○明知申辦行動電話門號並無特殊條件之限制，任何人
    均可自行到電信公司或通訊行申辦行動電話門號而無特別之
    窒礙，又現今社會詐騙情形猖獗，詐騙集團收購行動電話門
    號供刊登廣告、電話轉接、內部連繫、網路會員帳號申請之
    驗證等藉以實施詐騙之用等新聞層出不窮，而可預見將行動
    電話門號交付他人使用，有供不法詐騙份子利用，而幫助他
    人為詐欺犯罪之虞，竟不違背其本意，基於幫助他人詐欺得
    利之犯意，於民國108 年7 月19日某時，在桃園市○○區○
    ○路000 號「台灣大哥大股份有限公司」（下稱台灣大哥大
    公司）中壢中北直營服務中心，申辦如附表所示之行動電話
    門號SIM 卡共5 個後，復於同日某時，在不詳地點，將該SI
    M 卡5 個出售並交付予真實姓名年籍均不詳之友人（無證據
    顯示其未滿18歲，下稱「不詳之人」），而得款共新臺幣（
    下同）3,000 元之報酬。俟取得附表編號一所示門號之某詐
    欺集團成員間（無證據顯示乙○○知悉或可得而知該詐欺集
    團成員達3 人以上或其中含有少年成員，下稱「本案詐欺集
    團」），即共同意圖為自己不法之所有，基於詐欺得利之犯
    意聯絡，由「本案詐欺集團」成員先於108 年10月6 日晚間
    10時11分許，在數字科技股份有限公司（下稱數字公司）所
    經營之8591虛擬寶物交易網（下稱「8591交易平台」），以
    「涂建旺」名義，註冊「tu811127」帳號，並以附表編號一
    所示之門號完成驗證後，「本案詐欺集團」機房成員於108
    年10月9 日下午2 時20分許，以暱稱「許尚雄」之帳號登入
    並瀏覽臉書（Facebook）「球鞋交易中心！！」粉絲社團時
    ，看見甲○○在某篇文章下面留言表示很喜歡某款球鞋，認
    有機可乘，旋以臉書Messenger （下稱臉書即時通）發送訊
    息向甲○○誆稱欲以8,000 元之代價，出售同款球鞋等語，
    雙方達成買賣合意後，「本案詐欺集團」成員旋於同日某時
    ，在「8591交易平台」，使用「tu811127」帳號以1 萬6,00
    0 元之代價，向不知情之黃奎勝購買網路遊戲RO仙境傳說On
    line之虛擬道具「+14 無敵鋼頓」，因而取得玉山商業銀行
    股份有限公司（下稱玉山銀行）及數字公司配合辦理第三方
    支付業務所開立之活期存款帳戶00000000000000號帳戶（下
    稱「玉山第三方支付帳戶」），「本案詐欺集團」機房成員
    ，再指示甲○○匯款至「玉山第三方支付帳戶」以支付球鞋
    價款，甲○○不疑有他，陷於錯誤，於同日晚間8 時39分許
    ，在臺中市大里區（地址詳卷），操作網路銀行應用程式（
    即APP 軟體）將8,000 元匯入「玉山第三方支付帳戶」，迨
    黃奎勝確認1 萬6,000 元（其中含有甲○○匯入之8,000 元
    ）已匯入其所指定之帳戶後，旋將虛擬道具「+14 無敵鋼頓
    」以不詳方式移交給「本案詐欺集團」成員，「本案詐欺集
    團」成員以上開方式詐得虛擬道具「+14 無敵鋼頓」之不法
    利益。
二、證據名稱：
  ㈠被告乙○○分別於檢察事務官詢問、本院準備程序及審理中
    之自白。
  ㈡證人即告訴人甲○○、證人丙○○分別於警詢中之陳述。
  ㈢「8591交易平台」帳號「tu811127」帳號資料及會員購買證
    明、附表編號一所示門號之通聯調閱查詢單、基地台資料、
    雙向通聯紀錄、甲○○報案資料（內含⒈南投縣政府警察局
    埔里分局鯉潭派出所受理各類案件紀錄表、受理詐騙帳戶通
    報警示簡便格式表、金融機構聯防機制通報單、⒉內政部警
    政署反詐騙諮詢專線紀錄表）、甲○○之郵局存摺影本、甲
    ○○與詐欺集團成員間之臉書即時通對話紀錄擷圖、中華郵
    政股份有限公司109 年10月13日儲字第1090263855號函暨檢
    附之甲○○帳戶客戶歷史交易清單、玉山銀行個金集中部10
    9 年10月27日玉山個（集中）字第1090126460號函暨檢附之
    「玉山第三方支付帳戶」資料、玉山銀行個金集中部109 年
    11月23日玉山個（集中）字第1090140344號函暨檢附之「玉
    山第三方支付帳戶」資料、台灣大哥大公司資料查詢、台灣
    大哥大股份有限公司2021年4 月7 日法大字000000000 號函
    暨檢附之基本資料查詢、門號儲值紀錄及預付卡申請書。
三、論罪科刑：
  ㈠按刑法第339 條第1 項、第2 項分別規定詐欺取財罪及詐欺
    得利罪，前者之行為客體係指財物，後者則指取得債權、免
    除債務、延期履行債務或提供勞務等財物以外之財產上不法
    利益（最高法院86年度台上字第3534號判決要旨參照）。次
    按網路遊戲虛擬世界之虛擬貨幣、道具，其性質雖係以電子
    、磁性或其他無法以人之知覺直接認識之方式所製成之紀錄
    ，儲存於遊戲伺服器而屬電磁紀錄，惟遊戲帳號之所有人對
    於該網路遊戲之虛擬貨幣、道具等電磁紀錄仍有支配權，可
    在網路遊戲虛擬世界中處分或移轉，於現實世界中具有一定
    財產價值，且玩家可透過網路拍賣或交換，而與現實世界之
    財物並無不同，故網路遊戲之虛擬貨幣、道具，自均屬刑法
    詐欺罪所保護之法益，惟該等虛擬財物既無人類可以感觸之
    實體物存在，倘以詐術手段取得，應認係取得財產上不法之
    利益。查「本案詐欺集團」成員一邊向告訴人佯稱欲出售球
    鞋，一邊向案外人黃奎勝購買虛擬道具，再指示告訴人將購
    買球鞋之8,000 元匯款至「玉山第三方支付帳戶」，用以支
    付向案外人黃奎勝購買虛擬道具之一部分價款，繼而取得虛
    擬道具「+14 無敵鋼頓」，揆之前開判決要旨及說明，「本
    案詐欺集團」成員所詐得者乃刑法第339 條第2 項規定之財
    物以外之財產上不法利益，自該當刑法第339 條第2 項之詐
    欺得利罪之構成要件。
  ㈡次按刑法上之幫助犯係對於犯罪與正犯有共同之認識，而以
    幫助之意思，於正犯實行犯罪之前或犯罪之際，為犯罪構成
    要件以外之行為，而予以助力，使之易於實行或完成犯罪行
    為之謂。所謂以幫助之意思而參與者，指其參與之原因，僅
    在助成正犯犯罪之實現者而言，又所謂參與犯罪構成要件以
    外之行為者，指其所參與者非直接構成某種犯罪事實之內容
    ，而僅係助成其犯罪事實實現之行為者（最高法院88年度台
    上字第1270號、97年度台上字第1911號判決意旨參照）。查
    被告將所申辦如附表所示行動電話門號之SIM 卡共5 個出售
    並交付予「不詳之人」後，「本案詐欺集團」成員再以取得
    之附表編號一所示門號用作為「8591交易平台」之會員身分
    驗證電話，繼而以臉書即時通向告訴人訛以出售球鞋，令告
    訴人陷於錯誤後，依指示將購買球鞋之價金匯款至「玉山第
    三方支付帳戶」，被告以此方式支付向案外人黃奎勝購買虛
    擬道具「+14 無敵鋼頓」之一部分價款，進而取得虛擬道具
    「+14 無敵鋼頓」，業如前述，是被告所為係對他人遂行詐
    欺得利之犯行資以助力而實施犯罪構成要件以外之行為，且
    在無積極證據證明被告係以正犯之犯意參與犯罪行為之情形
    下，應認被告所為僅成立幫助犯，而非論以正犯。
  ㈢又按幫助犯係從屬於正犯而成立，並無獨立性，故幫助犯須
    對正犯之犯罪事實，具有共同認識而加以助力，始能成立，
    其所應負責任，亦以與正犯有同一認識之事實為限，若正犯
    所犯之事實，超過其共同認識之範圍時，則幫助者事前既不
    知情，自不負責（最高法院75年度台上字第1509號判決意旨
    參照）。茲查，被告雖可預見交付附表所示行動電話門號SI
    M 卡，足以幫助詐欺集團施以詐術後取得不法利益，主觀上
    有幫助詐欺之不確定故意，惟尚不能據此即認被告亦已知悉
    「本案詐欺集團」成員之人數有3 人以上而詐欺得利，復無
    證據證明被告對於「本案詐欺集團」之犯罪手法及分工均有
    所認識及知悉，依「所犯重於所知，從其所知」之法理，此
    部分尚無從遽以論斷被告成立幫助犯三人以上共同詐欺得利
    罪嫌。
  ㈣核被告所為，係犯刑法第30條第1 項前段、第339 條第2 項
    之幫助犯詐欺得利罪。公訴意旨認此部分應依幫助犯詐欺取
    財罪處斷，尚有未洽，惟起訴之基本社會事實相同，應依法
    變更起訴法條，附此敘明。
  ㈤被告①前於103 年間因施用毒品等案件，經臺灣新北地方法
    院以103 年度審簡字第1579號判決分別判處有期徒刑4 月、
    6 月，並定應執行刑為有期徒刑8 月確定；②於103 年間因
    施用毒品等案件，經臺灣臺北地方法院以103 年度審訴字第
    943 號判決分別判處有期徒刑6 月、4 月，並定應執行刑為
    有期徒刑8 月確定；③前於104 年間因施用毒品案件，經臺
    灣新北地方法院以104 年度簡字第623 號判決判處有期徒刑
    6 月確定，上開①至③案另經臺灣新北地方法院以104 年度
    聲字第1774號裁定，定應執行刑為有期徒刑1 年8 月確定，
    並於104 年6 月29日易科罰金執行完畢，此有臺灣高等法院
    被告前案紀錄表在卷可稽，其於前開有期徒刑執行完畢後，
    5 年內故意再犯本件有期徒刑以上之罪，固為累犯，惟經本
    院審酌被告經判處徒刑之前案所犯施用毒品罪與本案所犯詐
    欺得利罪之罪質不同，犯罪情節、動機、目的、手段均有異
    ，尚難認其本件犯行有惡性重大或對刑罰反應力薄弱之情形
    ，爰依司法院釋字第775 號解釋意旨裁量不加重其最低本刑
    ，公訴意旨請求加重其刑，容有未洽。
  ㈥被告幫助他人遂行詐欺得利之犯行，為幫助犯，爰依刑法第
    30條第2 項之規定，按正犯之刑減輕之。
  ㈦爰審酌被告可預見將行動電話門號之SIM 卡提供他人恐遭詐
    欺成員用以詐騙他人不法利益，竟仍未經詳細查證，任意將
    SIM 卡出售而交予他人使用，助長詐騙財產犯罪之風氣，造
    成無辜民眾受騙而受有金錢損失，並使執法人員難以追查正
    犯之真實身分，所為誠屬不當，惟念被告犯後尚能坦承犯行
    ，非無悔意，兼衡以被告之犯罪動機、情節及所生危害暨其
    生活及經濟狀況、素行、年紀及智識程度等一切情狀，量處
    如主文所示之刑，並諭知易科罰金之折算標準，以示懲儆。
四、沒收：
    查被告於本院準備程序中供稱出售行動電話SIM 卡5 個，共
    得款3,000 元等語明確（見本院卷第83頁），是其因本案犯
    罪而取得之未扣案犯罪所得為3,000 元，爰依刑法第38條之
    1 第1 項前段規定諭知沒收。
五、應依刑事訴訟法第273 條之1 第1 項、第299 條第1 項前段
    、第300 條、第310 條之2 、第454 條第1 項，刑法第30條
    第1 項前段、第2 項、第339 條第2 項、第41條第1 項前段
    、第38條之1 第1 項前段，刑法施行法第1 條之1 第1 項，
    判決如主文。
六、如不服本判決應於收受判決後20日內向本院提出上訴書狀，
    並應敘述具體理由。其未敘述上訴理由者，應於上訴期間屆
    滿後20日內向本院補提理由書（均須按他造當事人之人數附
    繕本）「切勿逕送上級法院」。
本案由檢察官林暐勛提起公訴，經檢察官李孟亭到庭執行職務。
中    華    民    國   110    年    11    月    19    日
                  刑事審查庭  法  官  李雅雯
以上正本證明與原本無異。
如不服本判決應於收受判決後20日內向本院提出上訴書狀，並應
敘述具體理由。其未敘述上訴理由者，應於上訴期間屆滿後20日
內向本院補提理由書（均須按他造當事人之人數附繕本）「切勿
逕送上級法院」。
                              書記官  陳佩伶  
中    華    民    國   110    年    11    月    22    日
附錄本案論罪科刑法條：
中華民國刑法第339條（普通詐欺罪）
意圖為自己或第三人不法之所有，以詐術使人將本人或第三人之
物交付者，處5 年以下有期徒刑、拘役或科或併科50萬元以下罰
金。
以前項方法得財產上不法之利益或使第三人得之者，亦同。
前二項之未遂犯罰之。
刑法第30條：
幫助他人實行犯罪行為者，為幫助犯。雖他人不知幫助之情者，
亦同。
幫助犯之處罰，得按正犯之刑減輕之。
 
 
 
 
 
 
 
 
 
 
 
 
 
 
 
 
 
 
附表：
┌──┬──────────┐
│編號│    門        號    │
├──┼──────────┤
│ 一 │0000000000          │
├──┼──────────┤
│ 二 │0000000000          │
├──┼──────────┤
│ 三 │0000000000          │
├──┼──────────┤
│ 四 │0000000000          │
├──┼──────────┤
│ 五 │0000000000          │
└──┴──────────┘